【裁判字號】    95,交易,252
【裁判日期】    951229
【裁判案由】    過失傷害
【裁判全文】
臺灣彰化地方法院刑事判決             95年度交易字第252號
公  訴  人  臺灣彰化地方法院檢察署檢察官
被      告  丙○○
                    號
上列被告因過失傷害案件，經檢察官提起公訴（九十五年度調偵
字第四一九、四二０號），被告於準備程序中就被訴事實為有罪
之陳述，經告以簡式審判之旨，並聽取意見後，本院合議庭裁定
由受命法官獨任進行簡式審判程序，判決如下：
    主    文
丙○○因過失傷害人，處有期徒刑貳月，如易科罰金，以佰元
折算壹日。
    犯罪事實及理由
一、犯罪事實：
    丙○○於民國九十四年十二月二十二日七時許，駕駛車牌號
    碼九七九五─ＨＲ號自用小客車，沿彰化縣二林鎮○○路由
    東往西方向行駛，行經該路一段與文昌街無號誌交岔路口時
    ，原應注意駕駛人行經無號誌之交岔路口，應減速慢行，作
    隨時停車之準備，且當時天候晴，有晨光、柏油路面乾燥無
    缺陷、無障礙物、視距良好，又無其他不能注意之情事，竟
    疏於注意及此，適有乙○○騎乘車牌號碼ＫＲＯ─六五三號
    機車搭載未滿十八歲之少年朱００（姓名年籍詳卷），沿文
    昌街自北往南方向駛至上開交岔路口左轉二溪路往東方向行
    駛，亦疏未注意行經無號誌之交岔路口時，轉彎車應讓直行
    車先行，未讓行駛於幹道線之丙○○先行即貿然左轉，迨丙
    ○○見狀欲煞避已嫌不及，兩車因而發生碰撞，致使乙○○
    騎乘之機車人車倒地，造成乙○○受有左側第二至第六肋骨
    骨折，少年朱００受有左股骨骨折、左足踝骨骨折、左手第
    四指撕裂傷、頭部外傷、硬腦膜上血腫等傷害。丙○○於肇
    事後未被有偵查犯罪職權之機關或公務員發覺前，主動向到
    場了解車禍事故之員警自首為肇事者及陳述肇事經過，接受
    裁判。
二、本案證據名稱：
  (一)被告丙○○之自白。
  (二)被害人乙○○、少年朱００之父親甲○○及母親蔡旻君於警
    詢、偵查中之指述。
  (三)道路交通事故現場圖。
  (四)道路交通事故調查報告表(一)、(二)。
  (五)財團法人彰化基督教醫院二林分院診斷書。
  (六)彰化縣警察局道路交通事故肇事人自首情形紀錄表。
  (七)照片十二幀。
  (八)臺灣省彰化縣區車輛行車事故鑑定委員會九十五年七月十四
    日、彰鑑字第０九五五六０一九三九號函覆之鑑定意見書。
三、新舊法比較部分：
    被告丙○○行為後，刑法業於九十四年一月七日修正，於同
    年二月二日公布，於九十五年七月一日施行。按行為後法律
    有變更者，適用行為時之法律，但行為後之法律有利於行為
    人者，適用最有利於行為人之法律，修正後即現行刑法第二
    條第一項定有明文。又按比較新舊法，應就罪刑有關之共犯
    、未遂犯、想像競合犯、牽連犯、連續犯、結合犯，以及累
    犯加重、自首減輕暨其他法定加減原因（如身分加減）與加
    減例等一切情形，綜其全部罪刑之結果而為比較，此有最高
    法院九十五年五月二十三日第八次刑庭會議決議第一、（四
    ）則可資參照：
  (一)刑法第二百八十四條第一項前段之過失傷害罪，其罰金刑之
    法定刑原為得科銀元五百元以下罰金，因罰金罰鍰提高標準
    條例第一項前段規定，提高為十倍，為得科銀元五千元以下
    罰金。而依修正後刑法施行法第一條之一規定：「（第一項
    ）中華民國九十四年一月七日刑法修正施行後，刑法分則編
    所定罰金之貨幣單位為新臺幣。（第二項）九十四年一月七
    日刑法修正時，刑法分則編未修正之條文定有罰金者，自九
    十四年一月七日刑法修正施行後，就其所定數額提高為三十
    倍。但七十二年六月二十六日至九十四年一月七日新增或修
    正之條文，就其所定數額提高為三倍」，及刑法第三十三條
    第五款修正為：「主刑之種類如下：五、罰金：新臺幣一千
    元以上，以百元計算之」等規定觀之，依修正後之法律，刑
    法第二百八十四條第一項前段之過失傷害罪所得科處之罰金
    刑最高額為新臺幣一萬五千元、最低額為新臺幣一千元，然
    依被告行為時即修正前刑法第三十三條第五款規定之罰金最
    低額為銀元一元，並提高十倍計算，前開罰金刑，最高額為
    銀元五千元，最低額為銀元十元，若乘以三倍而換算為新臺
    幣，最高額雖與新法同為新臺幣一萬五千元，然最低額僅為
    新臺幣三十元。因此，比較上述修正前、後之刑罰法律，自
    以被告行為時即修正前關於科處罰金刑之法律較有利於被告
    。
  (二)被告行為時，依修正前刑法第四十一條第一項前段、罰金罰
    鍰提高標準條例第二條（現已刪除）之規定，有期徒刑、拘
    役易科罰金之折算標準，原以銀元一百元、二百元、三百元
    折算一日，經折算為新臺幣後，應以新臺幣三百元、六百元
    、九百元折算一日，而刑法第四十一條第一項前段修正後，
    則規定為以新臺幣一千元、二千元或三千元折算一日，此因
    屬科刑規範事項之變更，其折算標準為裁判時所應諭知，自
    有就新舊法規定比較之必要，經比較新舊法結果，以被告行
    為時關於易科罰金之規定，較有利於被告。
  (三)修正前刑法第六十二條前段關於自首之規定係「必減事由」
    ，新修正刑法第六十二條前段關於自首之規定則係「得減事
    由」，上開關於自首之規定雖屬刑罰裁量之事項，惟既影響
    行為人之刑罰法律效果，應屬法律變更之範疇，而有刑法第
    二條第一項之適用；且關於自首之新舊法比較，因自首之性
    質無關可罰性之判斷或法律效果之形成，故其變更應非以行
    為時為判斷基準，而應依「自首時」作為判斷之基準。本案
    被告自首之時間在新修正刑法生效前，經比較新舊法，以舊
    法規定「必減」對行為人較為有利，則依刑法第二條第一項
    前段之規定，應適用最有利於被告之行為時法即修正前刑法
    第六十二條前段之規定減輕其刑。
  (四)綜合上述各條文修正前、後之比較，揆諸前揭最高法院決議
    及修正後刑法第二條第一項規定之「從舊從輕」原則，被告
    自應適用其行為時之法律，即修正前刑法之相關規定及修正
    刪除前罰金罰鍰提高標準條例第二條規定，予以論處。
四、核被告所為，係犯刑法第二百八十四條第一項前段之過失傷
    害罪。被告以單一過失駕駛行為，同時侵害被害人乙○○、
    朱００之個人身體法益，係一行為而觸犯數相同罪名，為想
    像競合犯，應從一重之普通過失傷害罪論處。被告於肇事後
    未被有偵查犯罪職權之機關或公務員發覺前，主動向到場處
    理車禍事故之警員自首為肇事者及陳述肇事經過，有彰化縣
    警察局道路交通事故肇事人自首情形紀錄表在卷足憑，被告
    為對於未發覺之罪自首而接受裁判，應依修正前刑法第六十
    二條前段規定減輕其刑。爰審酌被告行至交岔路口未減速慢
    行，致被害人受有如上傷勢，迄今仍未能與被害人達成和解
    ，惟兼衡被害人乙○○應負主要過失責任，被告僅居於次要
    過失，被告並無前科，素行良好，犯後自首並坦承犯行等一
    切情狀，量處如主文所示之刑，並依修正前刑法第四十一條
    第一項前段諭知易科罰金之折算標準，以資懲儆。
五、依刑事訴訟法第二百七十三條之一第一項、第二百九十九條
    第一項前段、第三百十條之二、第四百五十四條第一項，刑
    法第二條第一項前段、第二百八十四條第一項前段、（修正
    前）第五十五條、（修正前）第三十三條第五款、（修正前
    ）第六十二條前段、（修正前）第四十一條第一項前段，罰
    金罰鍰提高標準條例第一條前段、（修正前）第二條規定，
    判決如主文。
六、如不服本判決，得自收受送達之日起十日內向本院提出上訴
    狀，上訴於臺灣高等法院臺中分院 (須附繕本)。
本案經檢察官黃淑媛到庭執行職務。
中    華    民    國    95    年    12    月    29    日
                  交通法庭  法  官  周  莉  菁
以上正本證明與原本無異。
中    華    民    國    95    年    12    月    29    日
                            書記官  黃  當  易
附錄本判決論罪科刑法條：
刑法第二百八十四條第一項：
因過失傷害人者，處六月以下有期徒刑，拘役或五百元以下罰金
，致重傷者，處一年以下有期徒刑、拘役或五百元以下罰金。

司法院資訊處製作；財團法人民間司法改革基金會備份。
